臺灣高雄地方法院民事裁定
109年度消債清字第154號
聲  請  人  陳永泰（原名陳振祥）
0000000000000000

0000000000000000

代  理  人  黃小芬律師
上列當事人因消費者債務清理事件聲請清算，本院裁定如下：
    主  文
聲請人陳永泰（原名陳振祥）自中華民國一百零九年九月十五日
下午四時起開始清算程序。
命司法事務官進行本件清算程序。
    理  由
一、聲請意旨略以：伊無力清償債務，曾於民國109年4月16日向
    本院聲請調解債務清償方案，惟調解不成立。又伊未經法院
    裁定開始更生程序或許可和解或宣告破產，爰聲請清算等語
    。
二、按債務人不能清償債務或有不能清償之虞者，得依本條例所
    定更生或清算程序，清理其債務；債務人對於金融機構負債
    務者，在聲請更生或清算前，應向最大債權金融機構請求協
    商債務清償方案，或向其住、居所地之法院或鄉、鎮、市、
    區調解委員會聲請債務清理之調解；自債務人提出協商請求
    之翌日起逾30日不開始協商，或自開始協商之翌日起逾90日
    協商不成立，債務人得逕向法院聲請更生或清算；債務人於
    法院裁定開始更生程序或許可和解或宣告破產前，得向法院
    聲請清算；法院開始清算程序之裁定，應載明其年、月、日
    、時，並即時發生效力；法院裁定開始更生或清算程序後，
    得命司法事務官進行更生或清算程序；必要時，得選任律師
    、會計師或其他適當之自然人或法人1人為監督人或管理人
    ，消費者債務清理條例（下稱消債條例）第3條、第151條第
    1項、第153條、第80條前段、第83條第1項、第16條第1項分
    別定有明文。
三、經查：
  ㈠聲請人前於109年4月16日向本院聲請調解債務清償方案，經
    本院109年度司消債調字第213號受理，於同年5月19日調解
    不成立，聲請人並於同日以言詞聲請清算等情，業經本院調
    閱上開調解卷宗核閱無訛，並有調解程序筆錄可參（見司消
    債調卷第31頁），是以依消費者債務清理條例施行細則第44
    條之3規定，聲請人於前置調解不成立後聲請清算，應屬合
    法。
  ㈡次查，聲請人於107年及108年度申報所得均為新臺幣（下同
    ）0元，名下無財產，勞工保險於96年1月31日退保，同年2
    月領取一次給付1,890,000元，前領取國民年金每月4,701元
    ，自109年1月起調整為4,845元，未領取社會局補助，其遠
    雄人壽1張保單曾於107年10月領取理賠給付10,000元，現有
    解約金107,181元。又聲請人現年67歲，患有多發性甲狀腺
    結節壓迫氣管，101年7月間術後需長期服用甲狀腺補充，自
    陳上開領取之勞保一次給付於96年間即贈與長子陳偉榮用於
    購屋還款（提前還本），現無業，與女兒同住並由女兒供應
    生活所需，3名成年子女均未另給付扶養費，配偶黃秀鑾亦
    向本院聲請清算，業於109年9月8日以109年度消債清字第14
    3號開始清算程序等情，有財產及收入狀況說明書（司消債
    調卷第6至10頁）、債權人清冊（司消債調卷第11頁）、財
    團法人金融聯合徵信中心前置協商專用債權人清冊（司消債
    調卷第13至14頁）、勞工保險被保險人投保資料表（司消債
    調卷第16至17頁）、存摺（司消債調卷第23至24頁、本案卷
    第28至37頁）、高雄市政府社會局社會福利資訊料查詢表（
    本案卷第12至14頁）、勞動部勞工保險局函（本案卷第15至
    16頁）、遠雄人壽保險股份有限公司書函（本案卷第17至18
    頁）、信用報告（本案卷第24頁）、財政部高雄國稅局107
    年及108年度綜合所得稅各類所得資料清單及總歸戶財產查
    詢清單（本案卷第25至27頁）、診斷證明書（本案卷第38頁
    ）、商業保險投保資料查詢結果表（本案卷第42頁）、兆豐
    銀行放款帳號歷史資料查詢（本案卷第49頁）、戶籍謄本（
    本案卷第53頁）在卷可參，並已調取本院109年度消債清字
    第143號卷宗核閱。故審酌上情，認為核算聲請人目前償債
    能力之基礎以每月領取之國民年金4,845元為基準。
  ㈢關於聲請人個人日常必要支出部分，按債務人必要生活費用
    ，以最近1年衛生福利部或直轄市政府所公告當地區每人每
    月最低生活費1.2倍定之，消債條例第64條之2第1項定有明
    文。查衛福部社會司所公告109年度高雄市最低生活費為13,
    099元，其1.2倍為15,719元，又該最低生活費用之標準，係
    照當地最近1年平均每人消費支出60％訂定，依其基準之家庭
    收支調查報告調查表格式所示有關經常性支出之調查項目，
    包括利息支出、食品、衣著、房租及水費、電費、醫療保健
    、交通、娛樂、教育等，已涵蓋聲請人所陳報之支出項目；
    因聲請人自陳居住於女婿名下房屋、無房租，與女兒全家同
    住等語（見司消債調卷第9頁、司消債調卷第34頁），故於
    計算聲請人個人每月必要生活費時，即應自前開已包括聲請
    人居住費用在內，扣除相當於房租支出所佔比例約24.36%，
    避免重複計列費用，則扣除居住費用後，聲請人每月必要生
    活費為11,890元【計算式：15,719－（15,719×24.36%）＝11,
    890】。聲請人於調解程序陳稱個人每月生活平均支出為4,5
    00元（見司消債調卷第33頁反面），顯低於本院計算之基準
    ，惟考量聲請人既由女兒供應生活所需，其開銷自應撙節支
    出，則所述支出4,500元尚屬合理。
  ㈣綜上所述，以聲請人現每月收入4,845元為其償債能力基準，
    扣除個人必要生活費4,500元後，餘345元，而聲請人之債權
    人為花旗銀行，負債總額為5,030,105元（參司消債調卷第3
    2頁），扣除遠雄人壽保險解約金107,181元，以聲請人每月
    所餘按月攤還結果，需約1,189年【計算式：（5,030,105－1
    07,181）÷345÷12≒1,189.1】始能清償完畢，堪認聲請人確
    有不能清償債務之情事，則聲請人向本院聲請清算，應予准
    許，爰命司法事務官進行本件清算程序。
四、依消債條例第11條第1項、第83條第1項、第16條第1項，裁
    定如主文。
中　　華　　民　　國　　109 　年　　9 　　月　　15　　日
                  民事庭　法　官　  賴寶合
以上正本係照原本作成。
本裁定不得抗告。
中　　華　　民　　國　　109 　年　　9 　　月　　15　　日
                          書記官    胡美儀